臺灣臺北地方法院行政訴訟判決　
110年度交字第496號
原      告  游志堅  
被      告  臺北市交通事件裁決所

代  表  人  蘇福智  
上列當事人間交通裁決事件，原告不服被告民國110年7月16日北
市裁催字第22-AY0000000號裁決，向臺灣新北地方法院提起行政
訴訟，經該院以110年度交字第563號裁定移送前來，本院判決如
下：
    主  文
一、原告之訴駁回。
二、訴訟費用新臺幣300元由原告負擔。
    事實及理由
一、程序部分：
    本件係因原告不服被告民國110年7月16日北市裁催字第22-A
    Y0000000號違反道路交通管理事件裁決書（下稱原處分）而
    提起行政訴訟，核屬行政訴訟法第237條之1第1項第1款規定
    之交通裁決事件，因卷證資料明確，爰依同法第237條之7規
    定，不經言詞辯論，逕為判決。
二、爭訟概要：
　  原告於110年5月6日晚間6時37分許，駕駛車牌號碼0000-00
    號自用小客車（下稱系爭車輛）行經臺北市環河快速道路處
    ，經民眾於當日檢具影片向臺北市政府警察局萬華分局（下
    稱舉發機關）提出檢舉，舉發機關警備隊員警查證後，認原
    告有「駕駛人變換車道時未顯示方向燈」之違規行為，遂於
    110年5月12日製發北市警交大字第AY0000000號舉發違反道
    路交通管理事件通知單（下稱舉發通知單）予以舉發。嗣被
    告審認原告有「汽車駕駛人未依規定使用方向燈」之違規事
    實，乃依道路交通管理處罰條例（下稱道交條例）第42條規
    定，開立原處分，裁處原告新臺幣（下同）1,200元，並於1
    10年7月21日送達原告，原告不服，於110年7月27日提起行
    政訴訟。
三、原告起訴主張及聲明：
  ㈠主張要旨：
　⒈當時時值天色昏暗，且有部分路燈未亮，導致道路狀況及路
    標無法看清，依內政部營建署市區道路及附屬工程設計規範
    19.2照片輝度及照度之要求，該時段該路段明顯照明不足，
    已影響用路人對行車安全之注意，且有明顯部分路燈故障，
    故請求撤銷此裁決。
　⒉影片18:37:18至18:37:20所示，道路標示牌已在昏暗情況下
    ，用路人明顯無法看清，更何況是道路右側白線所延伸的穿
    越虛線，影片18:37:21及18:37:24所示，部分路燈故障。依
    市區道路及附屬工程設計規範，該路段快速道路之路燈照明
    未達標準，已影響用路人之安全。
　㈡聲明：原處分撤銷。
四、被告答辯及聲明：
　㈠答辯要旨：
　　依道路安全規則第91條第1項第6款規定，變換車道時應先顯
    示方向燈或手勢，經審視影像顯示，系爭車輛自外側車道向
    右變換車道時，未依規定使用右邊方向燈，違規屬實，員警
    依法舉發並無不當。
　㈡聲明：駁回原告之訴。　    　　　
五、本院之判斷：　　　　
  ㈠如爭訟概要欄所載之事實，除後述之爭點外，其餘為兩造所
    不爭執，並有舉發通知單（見本院卷第37頁）、原處分（見
    本院卷第51頁）及送達證書（見本院卷第53頁）在卷可稽，
    堪以認定。
　㈡按汽車駕駛人，不依規定使用燈光者，處1,200元以上3,600
    元以下罰鍰，道交條例第42條定有明文。又行車遇有轉向、
    減速暫停、讓車、倒車、變換車道等情況時所用之燈光及駕
    駛人之手勢，應依下列規定：六、變換車道時，應先顯示欲
    變換車道方向之燈光或手勢，道路交通安全規則第91條第1
    項第6款亦有明定。
　㈢經查，本院勘驗本件採證影片，勘驗內容如下（檔案名稱：A
    Y0000000.mp4）：
　　⒈18:37:15：檢舉人車輛行駛於外側車道，系爭車輛行駛於
      檢舉人車輛前方；
　　⒉18:37:18：可見道路地面右側劃設穿越虛線；
　　⒊18:37:19：系爭車輛開始自外側車道變換至匝道，未使用
      方向燈；
　　⒋18:37:20：系爭車輛持續自外側車道變換至匝道，未使用
      方向燈；
　　⒌18:37:21：系爭車輛自外側車道變換至匝道完成，未使用
      方向燈；
　　⒍18:37:24：系爭車輛行駛於匝道；
　　有本院勘驗內容及影片截圖附卷可佐（見本院卷第75至79頁
    ），並將前揭勘驗內容及影片截圖函請兩造表示意見（見本
    院卷第81至95頁），依上開勘驗內容及影片截圖，可徵當時
    原告駕駛系爭車輛於變換車道時，並未使用方向燈之情，足
    見原告確有變換車道未依規定使用方向燈之違規行為無訛，
    是被告據此裁罰原告，洵屬有據。
　㈣原告主張時值天色昏暗，且有部分路燈故障未亮，導致道路
    狀況及路標無法看清，已影響用路人對行車安全之注意等語
    ，固非無見。惟依上開影片截圖，當時天色雖然略為昏暗，
    但路旁有路燈照明，仍清晰可見地面上之標線。況縱使於天
    色昏暗，部分路燈故障之情況，原告駕車開啟大燈，應可清
    楚看見前方路面標線，並分辨該路段外側車道及匝道。是原
    告前揭主張，難以採信。
  ㈤本件判決基礎已臻明確，兩造其餘攻擊、防禦方法及訴訟資
    料經本院審酌後，核與判決結果不生影響，無一一論述之必
    要，併此敘明。
六、結論：
　　原處分認事用法並無違誤，原告訴請撤銷原處分為無理由，
    應予駁回。至本件裁判費為300元，應由敗訴之原告負擔，
    爰確定第一審訴訟費用額如主文第2項所示。　
中　　華　　民　　國　　110 　年　　11　　月　　26　　日
　　　　　　　　　行政訴訟庭　法　官　邱士賓
上為正本係照原本作成。如不服本判決，應於送達後20日內，向本院提出上訴狀並表明上訴理由（原判決所違背之法令及其具體內容或依訴訟資料可認為原判決有違背法令之具體事實)，其未載明上訴理由者，應於提出上訴後 20 日內向本院補提理由書（上訴狀及上訴理由書均須按他造人數附繕本，如未按期補提上訴理由書，則逕予駁回上訴），並應繳納上訴裁判費新臺幣 750 元。
中　　華　　民　　國　　110 　年　　11　　月　　26　　日
                              書記官  李  欣

訴訟費用計算書
項　　　　目　　　　　　　金　額（新臺幣）　　備　註
第一審裁判費　　　　　　　　300元
合        計　　　　　　　　300元